臺灣彰化地方法院北斗簡易庭民事判決
111年度斗簡字第60號
原      告  台新國際商業銀行股份有限公司

法定代理人  尚瑞強  


被      告  許麗妙  

            許連發  

被  代位人  許庚辛  

上列當事人間請求代位分割遺產事件，本院不經言詞辯論，判決
如下：
    主      文
原告之訴駁回。
訴訟費用由原告負擔。
    事實及理由
一、原告主張：債務人即被代位人許庚辛積欠原告新臺幣(下同)
    312,128元及利息等債務未清償，而被代位人之被繼承人許
    陳素容死亡後，遺有附表所示之遺產（下稱系爭遺產），尚
    未辦理繼承登記，原告為保全其債權，以其名義代位被代位
    人請求分割系爭遺產，爰依民法第242條、第243條、第1164
    條規定，提起本件訴訟等語，並聲明：㈠被告及被代位人應
    就系爭遺產辦理繼承登記。㈡被告及被代位人就系爭遺產應
    變價分割，所得價金按被告及被代位人之應繼分比例分配之
    。
二、民事訴訟法第249條第2項第2款規定「原告之訴，有下列各
    款情形之一者，法院得不經言詞辯論，逕以判決駁回之。但
    其情形可以補正者，審判長應定期間先命補正：二、依其所
    訴之事實，在法律上顯無理由」；民法第242條規定「債務
    人怠於行使其權利時，債權人因保全債權，得以自己之名義
    ，行使其權利。但專屬於債務人本身者，不在此限」，第75
    9條規定「因繼承、強制執行、徵收、法院之判決或其他非
    因法律行為，於登記前已取得不動產物權者，應經登記，始
    得處分其物權」，第1151條規定「繼承人有數人時，在分割
    遺產前，各繼承人對於遺產全部為公同共有」，第1164條規
    定「繼承人得隨時請求分割遺產。但法律另有規定或契約另
    有訂定者，不在此限」；土地登記規則第30條規定「下列各
    款登記，得代位申請之：一、登記原因證明文件為法院確定
    判決書，其主文載明應由義務人先行辦理登記，而怠於辦理
    者，得由權利人代位申請之。二、質權人依民法第906條之1
    第1項規定辦理土地權利設定或移轉登記於出質人者。三、
    典權人依民法第921條或第922條之1規定重建典物而代位申
    請建物所有權第一次登記者。四、其他依法律得由權利人代
    位申請登記者」。土地登記規則第30條第4款於民國96年7月
    31日、99年6月28日先後修正之立法理由略謂，「另得由權
    利人代位申請登記者，除本規則規定外，其他法律亦有得代
    位申請者，例如民法第242條規定，債務人怠於行使其權利
    時，債權人因保全債權得以自己名義行使其權利者，為保持
    法規適用之彈性，爰增訂第3款」、「依民法第921條、第92
    2條之1規定，典物滅失，典權人重建時，原典權對於重建之
    物，視為繼續存在。為保障典權人之權益，如滅失之典物為
    已登記之建物，於該建物重建後，典權人應得代位申請建物
    第一次登記，俾得將原典權轉載於重建之建物登記簿上，爰
    增訂第3款規定，現行條文第3款移列為第4款」。是債務人
    怠於行使其權利時，債權人得依民法第242條、土地登記規
    則第30條第4款規定，代位申請登記。原告既主張為被代位
    人之債權人，依上規定及說明，自得就系爭遺產代位許庚辛
    為全體繼承人之利益，申請為公同共有之繼承登記，毋庸為
    裁判上之請求。換言之，原告訴請法院准其代位被代位人辦
    理系爭遺產之繼承登記，難認有權利保護之必要。
三、次按分割共有物（公同共有之遺產）既對物之權利有所變動
    ，即屬處分行為之一種，凡因繼承於登記前已取得不動產物
    權者，其取得雖受法律之保護，不以其未經繼承登記而否認
    其權利，但繼承人如欲分割其因繼承而取得公同共有之遺產
    ，因屬於處分行為，依民法第759條規定，自非先經繼承登
    記，不得為之，最高法院68年度第13次民事庭庭推總會議決
    議㈡可資參照。本件原告代位被代位人請求分割系爭遺產，
    但系爭遺產仍登記於許陳素容名下，此有系爭遺產土地查詢
    資料可證，則系爭遺產未經辦理繼承登記前，自不得為分割
    之處分行為，原告代位被代位人請求分割系爭遺產，在法律
    上即無理由。
四、而上情本院已於民國111年1月26日裁定命原告於收受裁定之
    日起20日內予以補正，該裁定業於同年月27日送達原告，有
    送達證書在卷可佐，惟原告迄今仍未補正。而原告所訴事實
    ，關於代位繼承登記之訴部分，難認有權利保護必要；關於
    代位分割系爭遺產之訴，有依法不得分割情事，即俱有法律
    上顯無理由之情形。
五、從而，本件原告之訴，在法律上顯無理由，爰不經言詞辯論
    ，逕以判決駁回之。
六、依民事訴訟法第436條第2項、第249條第2項第2款、第78條
    ，判決如主文。
中　　華　　民　　國　　111 　年　　3 　　月　　7 　　日
                  臺灣彰化地方法院北斗簡易庭
                          法  官  楊鑫忠
以上正本係照原本作成。
如對本判決不服提起上訴，應於送達後20日內，向本院提出上訴
狀並表明上訴理由(須按對造人數附繕本) 。
中　　華　　民　　國　　111 　年　　3 　　月　　7 　　日
                          書記官  張清秀　　　　　　　　　　　　
附表：

編號 種類 財產名稱 面積或數量 應有部分 1 土地 彰化縣○○鎮○○○段000地號 1134.41平方公尺 7164/100000 2 土地 彰化縣○○鎮○○○段000地號 386.73平方公尺 1/8 3 土地 彰化縣○○鎮○○段000地號 575.78平方公尺 公同共有1/1